臺灣高等法院民事判決　　　　　　　　　 93年度上字第694號
上　訴　人　揚騰電子商務股份有限公司
法定代理人　張聰吉
訴訟代理人　王泓鑫律師
　　　　　　朱容辰律師
　　　　　　張逸婷律師
被 上訴 人　資通電腦股份有限公司
法定代理人　余宏揚
訴訟代理人　陳凱平律師
上列當事人間請求給付貨款事件，上訴人對於中華民國93年6月2
3日臺灣士林地方法院93年度訴字第322號第一審判決提起上訴，
本院於94年3月23日言詞辯論終結，判決如下：
    主  文
上訴駁回。
第二審訴訟費用由上訴人負擔。
    事實及理由
一、被上訴人主張：上訴人於民國90年間標得台北市政府教育局
   （以下簡稱教育局）90年度北區各級學校電腦設備購置案後
   ，於90年9月間向被上訴人訂購「Fujitsu PP16DV Laser Pri
    nter(A4)」（下稱富士通印表機）161台，每台新台幣（下
    同）15,855元，共計2,552,655元，及「EPSON EPL-N2010
    Laser Print er (A3)」（下稱愛普生印表機）80台，每台
    25,200元，共計2,016,000元，含稅總共4,568,655元。依上
    訴人之訂購單第2條約定，所有付款、備品、交貨等條件皆
    依教育局採購合約為準。又依教育局「90年度各級學校電腦
    實地抽驗完成後，一次付清全部款項。系爭愛普生及富士通
    印表機已分別於90年12月間、92年8月間經教育局完成驗收
    ，並分別於91年1月11日、93年2月19日同意付款，依買賣契
    約上訴人即應給付買賣價款予被上訴人。爰依民法買賣之規
    定及兩造間訂購單之約定，請求上訴人給付貨款。並聲明：
    上訴駁回（被上訴人於原審請求上訴人給付4,568,655元，
    並自92年11月4日起至清償日止，按年息百分之5計算之利息
    ，及以供擔保為條件，請准宣告假執行。原審判准被上訴人
    上開金額及以供擔保為條件，宣告假執行，惟就利息部分，
    准其中2,016,000元自92年11月4日起；另2,552,655元自93
    年2月27日起，均至清償日止，按年息百分之5計息，駁回其
    餘利息之請求；駁回部分被上訴人未上訴，業已確定）。
二、上訴人則以：被上訴人於系爭印表機交付後逾2年，始請求
    給付貨款，已罹2年之短期時效，上訴人主張時效抗辯。上
    訴人為履行與教育局間之電腦採購合約，向被上訴人購買系
    爭兩款印表機，其中富士通印表機因規格不符，遲遲無法完
    成驗收，導致遲延取回履約保固金之利息損失318,045元；
    另被上訴人不履行保固維修責任，致上訴人因此支付維修費
    用及購置備品費用共135,379元；因系爭富士通印表機品質
    有瑕疵，造成上訴人增加人力成本及運費20萬元；商譽損失
    100萬元；又富士通印表機更換感光鼓費用之一半405,720元
    應由被上訴人負擔；再保固金請求權尚未成就，此部分款項
    228,432元被上訴人不得請求。以上合計2,287,576元，上訴
    人自得以前開損失與被上訴人主張之金額抵銷云云置辯。並
    聲明：(一)原判決不利上訴人部分廢棄。(二)廢棄部分上訴人於
    第一審之訴及假執行之聲請均駁回。(三)如受不利判決，願供
    擔保，請准宣告免為假執行。
三、兩造不爭執部分：
  (一)上訴人於90年間標得教育局90年度北區各級學校電腦設備購
    置案後，於90年9月間向被上訴人訂購富士通印表機161台，
    每台15,855元，共計2,552,655元，及愛普生印表機80台，
    每台25,200元，共計2,016,000元，含稅總共4,568,655元。
    兩造並約定所有付款、備品、交貨等條件皆依教育局採購合
    約為準。
  (二)系爭愛普生及富士通印表機已分別於90年12月21日（嗣於91
    年4月17日經教育局更正原驗收紀錄為部分驗收紀錄）、92
    年8月4日經教育局完成驗收，並分別於91年1月11日、93年2
    月19日同意付款（上訴人實際領款日各為91年5月間及93年2
    月26日）。上訴人尚未將買賣價金給付被上訴人，被上訴人
    於92年11月4日委請律師發函向上訴人請求給付貨款。
四、本院查：
  (一)按「左列各款請求權，因二年間不行使而消滅：．．，八、
    商人、製造人、手工業人所供給之商品及產物之代價。」、
    「消滅時效，自請求權可行使時起算。以不行為為目的之請
    求權，自為行為時起算。」、「消滅時效，因左列事由而中
    斷：一、請求。二、承認。三、起訴。」、「時效因請求而
    中斷者，若於請求後六個月內不起訴，視為不中斷。」，民
    法第127條第8款、第128條、第129條第1項、第130條定有明
    文。上訴人雖辯稱被上訴人於系爭印表機交付後逾2年，始
    請求給付貨款，已罹2年之短期時效云云。被上訴人則以依
    兩造約定，被上訴人須待教育局驗收合格並付款予上訴人後
    ，被上訴人之請求權始得行使。被上訴人已於92年11月4日
    委請律師發函向上訴人請求給付貨款，並於請求後之6個月
    內即93年1月7日起訴，故尚未罹2年之時效等語。依被上訴
    人所提上訴人之訂購單影本（原審卷第9頁）第2條約定：「
    所有付款、備品、交貨等條件皆依台北市政府教育局採購合
    約為準」。又依教育局「90年度各級學校電腦設備購置案合
    約」影本（原審卷第12頁）第14條關於付款辦法規定：「無
    預付款，於實地抽驗完成後，一次付清全部款項」。是在教
    育局尚未就系爭印表機驗收完成並付款前，被上訴人無從對
    上訴人請求給付貨款。亦即，被上訴人對上訴人之貨款請求
    權，必須待教育局付款予上訴人時方得行使。系爭愛普生及
    富士通印表機分別於90年12月間、92年8月間經教育局完成
    驗收，並分別於91年1月11日、93年2月19日同意付款（上訴
    人實際領款日各為91年5月間及93年2月26日）已如前述，故
    被上訴人對上訴人之貨款請求權亦分別於91年5月間及93年
    2月26日始得行使，茲被上訴人已於92年11月4日委請律師發
    函向上訴人請求給付貨款，並於請求後之6個月內即93年1月
    7日提起本件訴訟，依前揭說明，被上訴人就之貨款請求權
    消滅時效因請求及起訴而中斷，上訴人所為時效抗辯，尚無
    足取。
  (二)上訴人辯稱因被上訴人提供之系爭富士通印表機因規格不符
    ，造成上訴人保固金領回時間延長受有利息損失云云。被上
    訴人則否認系爭富士通印表機品質有何瑕疵。按當事人主張
    有利於己之事實者，就其事實有舉證之責任。民事訴訟法第
    277條前段定有明文。上訴人既主張被上訴人提供之系爭富
    士通印表機規格不符，依上揭規定，自應就該部分事實負舉
    證責任。上訴人雖提出被上訴人90年11月14日90資字第1134
    號、教育局91年1月24日北市教資字第9130169100號、91年2
    月1日北市教資字第9130966300號、91年8月28日北市教資字
    第9136451501號函、91年9月30日北市教資字第913757340號
    開會通知（均影本）為證（原審卷第27頁、第29至32頁、第
    117頁）。查上訴人所提前開函件，或係教育局因接獲檢舉
    ，指稱系爭富士通印表機產品規格不符（解析度規格不符）
    而無法完成驗收之說明，或係被上訴人轉交訴外人惠隆資訊
    股份有限公司有關教育局90年度各級學校電腦設備購置案（
    北區）之產品缺點及延遲交貨罰款等事項說明，均無法證明
    系爭富士通印表機確有規格不符之瑕疵。因系爭富士通印表
    機有規格不符之爭議，教育局乃送請財團法人工業技術研究
    院光電工業研究所鑑定，鑑定結果認系爭富士通印表機符合
    契約規範，教育局則同意驗收，亦有被上訴人所提教育局92
    年8月4日北市教秘字第9236188700號函影本在卷可憑（原審
    卷第103頁）。是上訴人辯稱被上訴人提供之系爭富士通印
    表機規格不符云云，並非有據。至於系爭富士通印表機因遭
    人檢舉規格不符，致教育局延後驗收及付款，造成上訴人之
    損失，此並無可歸責於被上訴人之原因。上訴人以與教育局
    合約金額98,490,000元，依百分之5合約保固金計算，金額
    為4,924,500元；上開保固金，如依約履行，在驗收完畢後
    3年即可領回，卻因被上訴人產品瑕疵，導致保固責任自92
    年4月7日才起算，至95年4月7日以後才能領回該保固金，中
    間約相差15.5個月，每月利息百分之5，計20,519元，15.5
    月共計損失318,045元，應由被上訴人賠償此利息損失云云
    ，並無理由。
  (三)上訴人再以依訂購單，「所有內容皆依採購合約及教育局合
    約內容為基準，須檢附型錄及授權和三年保固證明。」。另
    依據上訴人與教育局之採購合約第12條第1項約定：「…乙
    方保證在甲方驗收合格之日起三年內，由乙方保固…」。則
    依兩造之真意，既然訂購單載明被上訴人要附3年保固證明
    ，且教育局採購契約也約定要保固3年。換言之，即教育局
    合約要求上訴人要做到的，被上訴人也要負責做到，且服務
    品質及保固責任與教育局要求上訴人之水準相同。被上訴人
    對於系爭2款印表機皆負有3年的保固責任甚明。惟被上訴人
    自始即不願負保固責任，遲至92年12月12日起，才開始履行
    其維修保固責任。而被上訴人開始履行保固維修責任時，上
    訴人起初還送錯地方，此觀上訴人所提報修單「處理情形」
    欄載明「送錯地點」，可資證明。因被上訴人自始不願履行
    維修保固責任，經上訴人多次通知及要求，被上訴人均予拒
    絕，上訴人無奈只好另交由捷修網負責維修，此有當時之維
    修工程師周志昇93年11月30日證稱：「（問：關於本件之買
    賣印表機，上訴人有無通知對造維修？）學校向我們報修，
    我們先到現場，如可以處理就現場處理，如果更換零件的話
    ，因為兩造間有問題，所以就由快遞送去捷修網修理…」可
    資為證。足證並非上訴人沒有通知，而是被上訴人拒絕維修
    保固。因此，被上訴人辯稱上訴人沒有通知其維修，為卸責
    之詞，不足採信。而被上訴人辯稱依據維修單據，可證明其
    有維修云云，然該維修單乃93年1月份以後之單據，如被上
    訴人主張在此之前有履行維修保固義務，請被上訴人提供先
    前之相關維修單據為憑。至於被上訴人辯稱維修單據上載規
    格為A4，與印表機規格是A3不同云云。此乃因維修單登錄錯
    誤所致，但單據上之機型仍為EPL-N2010 LASER PRINTER，
    此與兩造當初之採購單上所載者相同。且經鈞院函詢台灣愛
    普生科技公司，該公司回函表示該型印表機可以使用A3及A4
    規格無誤。足證該公司所生產之該型號印表機只有這一種，
    而A3及A4兩種規格均可使用。維修單所載規格就是系爭印表
    機之維修單據無疑。因被上訴人未履行保固義務，上訴人自
    行另請他人維修，額外支出新台幣66,499元。又因系爭印表
    機故障送修期間，須有備品，但因被上訴人拒絕維修，致上
    訴人自行準備5台印表機作為備品，每台含稅8,610元。後來
    又購置3台，此觀證人周志昇證稱：「（問：上訴人買了幾
    台IBM印表機作為維修保固之用？）一開始買了5台，後來不
    夠用，所以後續又買了3台，共買8台。」。由上可知，上訴
    人為履行保固維修義務購買8台印表機，合計68,880元。依
    採購合約該備品支出及維修費用，應由被上訴人負責。被上
    訴人未履行保固責任，致上訴人支出維修及購置備品費共
    135,379元，應由被上訴人負責，上訴人以此金額主張抵銷
    云云。被上訴人否認上訴人所述為真，並以上訴人提出之捷
    修網維修服務報告書、報價單及訂購單等所載維修產品之名
    稱雖係EPL-N2010 LASER PRINTER，與兩造訂購契約之系爭
    愛普生印表機型號相同，但產品別則記載為雷射印表機（A4
    ），與被上訴人提供之（A3）型印表機並不相同，是否為被
    上訴人出售予上訴人之產品已非無疑，且依民法第356條規
    定，買受人於發現物有應由出賣人負擔保責任之瑕疵時，應
    即通知出賣人，惟上訴人自承其在委請他人維修之前並未通
    知被上訴人，則就此部分之支出自不能要求被上訴人賠償。
    再前揭訂購單僅能證明上訴人有購買8台印表機之事實，但
    無法以證明係因可歸責於被上訴人之原因而購買，上訴人亦
    未事先通知被上訴人，其主張以該金額與被上訴人之價金債
    權抵銷，亦無理由等語置辯。查證人周志昇於本院證稱，伊
    赴學校維修，如現場可處理，就現場處理；如需更換零件，
    就由快遞送去捷修網維修，伊未曾就維修事項與被上訴人聯
    繫過，上訴人維修部門之會計小姐告訴伊送去捷修網維修等
    語（本院卷第147頁）。核與被上訴人所辯，未接獲上訴人
    維修通知等語相符。另上訴人與教育局合約第12條固有「保
    固年限內…如經通知，乙方於其不為改善、換貨…」之約定
    ，然被上訴人出售之印表機符合契約規範，已如前述。而兩
    造之訂購單記載「備品（A4）3台、（A3）1台，其餘不足惠
    隆提供」（本院卷第289頁），足見被上訴人僅需備齊上開
    備品，如有不足，則由訴外人惠隆公司提供。被上訴人稱其
    已備妥備品，上訴人對此並未爭執，卻未向惠隆公司要求提
    供，而自行購買。上訴人關於備品部分，未依訂購單約定處
    理，被上訴人就此8台印表機價金，自無需負責，上訴人此
    部分抵銷抗辯不能成立。
  (四)上訴人主張因被上訴人所交付富士通印表機品質異常，致上
    訴人增加人力成本及運費共200,000元，應由被上訴人負擔
    ，故以此金額與被上訴人之貨款債權抵銷云云。然系爭富士
    通印表機鑑定結果符合契約規範，已如前述。上訴人主張品
    質異常，顯非有據，其以增加人力成本及運費共200,000元
    為抵銷抗辯，非有理由。
  (五)上訴人復主張系爭富士通印表機更換感光鼓費用之一半405,
    720元應由被上訴人負擔云云。然感光鼓乃印表機之耗材，
    兩造之訂購單並未有上開耗材應由何人負擔之約定，上訴人
    主張被上訴人負擔一半云云，核非有據，此部分抵銷抗辯為
    無理由。
  (六)上訴人復稱因被上訴人提供之印表機品質不良，致使用之學
    校單位抱怨連連，造成上訴人商譽之損失云云，並提出富士
    通印表機使用後意見調查表影本16張為證（原審卷第55頁至
    第70頁）。查上訴人於此所指之商譽，應係民法第227條之1
    準用同法第195條第1項人格權中之名譽而言。惟公司係依法
    組織之法人，其名譽遭受損害，無精神上痛苦之可言，登報
    道歉已足回復其名譽，自無依民法第195條第1項規定請求精
    神慰藉金之餘地（最高法院62年台上字第2806號判例參照）
    。是上訴人以被上訴人債務不履行提供之產品有瑕疵，不完
    全給付，損害其商譽為由，請求被上訴人賠償精神上之損害
    100萬元，並以之主張抵銷，即無足取。
  (七)上訴人復主張因保固金請求權尚未成就，此部分之228,432
    元被上訴人不得請求，主張抵銷云云。查富士通印表機分別
    於90年12月間、92年8月間經教育局完成驗收；愛普生印表
    機已於90年12月21日（嗣於91年4月17日經教育局更正原驗
    收紀錄為部分驗收紀錄），為兩造所不爭。而依前揭兩造所
    立訂購單，兩造並無關於保固金之約定，有關保固金之約定
    系存在於上訴人與教育局之間，與被上訴人無涉。上訴人用
    以抵銷被上訴人之貨款債權，並無理由。
五、按買受人對於出賣人，有交付約定價金之義務。民法第367
    條定有明文。被上訴人既已依兩造所訂買賣契約交付買賣標
    的物與上訴人，上訴人所辯系爭印表機有瑕庛，致其受有損
    害並不足採，所為抵銷抗辯亦均不能成立，已如前述，則被
    上訴人依買賣法律關係，請求上訴人給付價金，即有理由。
    次按給付有確定期限者，債務人自期限屆滿時起，負遲延責
    任。遲延之債務，以支付金錢為標的者，債權人得請求依法
    定利率計算之遲延利息。應付利息之債務，其利率未經約定
    ，亦無法律可據者，週年利率為百分之5。民法第229條第1
    項、第233條第1項前段、第203條分別定有明文。兩造約定
    所有付款、備品、交貨等條件皆依教育局採購合約為準。又
    依教育局「九十年度各級學校電腦設備購置案合約」第14條
    關於付款辦法規定，為無預付款，於實地抽驗完成後，一次
    付清全部款項。足認上訴人於教育局驗收合格並付款時，即
    有付款予被上訴人之義務。亦即，兩造間之買賣價金以教育
    局付款時為給付之期限。而教育局係於分別91年5月間及93
    年2月26日就系爭愛普生及富士通印表機之採購案付款予上
    訴人，已如前述。原審認被上訴人請求上訴人給付買賣價金
    4,568,6 55元，及其中2,016,000元（愛普生印表機部分）
    自92年11月4日起；另2,552,655元（富士通印表機部分）自
    93年2月27日（教育局付款予上訴人之翌日）起，均至清償
   日止，按年息百分之5計算之利息部分，為有理由，判准被上
    訴人之請求，被上訴人逾此部分之請求，認無理由，予以駁
    回。並就被上訴人勝訴部分，依兩造陳明，命以供相當金額
    擔保為條件，為准、免假執行之宣告；被上訴人敗訴部分，
    假執行之聲請，因失附麗，而駁回之。其認事用法並假執行
    之宣告，均無不合。上訴所指及抵銷之抗辯均非有據，上訴
    為無理由，應予駁回。
六、上訴人另聲請傳喚使用系爭印表機之學校員工，以證明該印
    表機品質不良云云。因系爭印表機符合契約規範，已如前述
    ，此部分證據調查核無必要。又本件事證已臻明確，兩造其
    餘主張及陳述無逐一審酌之必要，並此敘明。
七、據上論結，本件上訴為無理由，依民事訴訟法第449條第1項
    、第78條，判決如主文。
中　　華　　民　　國　　94　　年　　4 　　月　　6　　日
　　　　　　　　　民事第八庭審判長法　官 李瓊蔭
　　　　　　　　　　　　　        法　官 陳邦豪
　　　　　　　　　　　　　        法　官 游明仁
正本係照原本作成。
如不服本判決，應於收受送達後２０日內向本院提出上訴書狀，
其未表明上訴理由者，應於提出上訴後２０日內向本院補提理由
書狀（均須按他造當事人之人數附繕本）上訴時應提出委任律師
或具有律師資格之人之委任狀；委任有律師資格者，另應附具律
師資格證書及釋明委任人與受任人有民事訴訟法第４６６條之一
第一項但書或第二項（詳附註）所定關係之釋明文書影本。
中　　華　　民　　國　　94　　年　　4 　　月　　8 　　日
　　　　　　　　　　　　　　　　　書記官 于  誠
附註：
民事訴訟法第四百六十六條之一（第一項、第二項）：
對於第二審判決上訴，上訴人應委任律師為訴訟代理人。但上訴
人或其他法定代理人具有律師資格者，不在此限。
上訴人之配偶、三親等內之血親、二親等內之姻親，或上訴人為
法人、中央或地方機關時，其所屬專任人員具有律師資格並經法
院認為適當者，亦得為第三審訴訟代理人。
